臺灣高等法院民事裁定　　　　　　　　 96年度抗字第1286號
抗　告　人　丙○○
相　對　人　丁○○
相　對　人　吾師有限公司
法定代理人　乙○○
相　對　人　甲○○原名李秀娟.
上列當事人間假扣押事件，抗告人對於中華民國96年7月9日臺灣
板橋地方法院96年度裁全字第4711號所為裁定提起抗告，本院裁
定如下：
      主      文
原裁定關於駁回抗告人後開第二項之聲請部分廢棄。
抗告人以新台幣捌拾萬元為相對人吾師有限公司、丁○○供擔保
後，得對相對人吾師有限公司、丁○○之財產於新台幣貳佰拾
玖萬零貳佰肆拾捌元範圍內為假扣押。
其餘抗告駁回。
相對人吾師有限公司、丁○○如提供新台幣貳佰拾玖萬零貳佰
肆拾捌元供擔保後，得免為或撤銷假扣押。
聲請及抗告費用，由相對人吾師有限公司、丁○○連帶負擔。
      理      由
一、本件聲請及抗告意旨略以：聲請人（即本件抗告人，下稱抗
    告人）執有相對人丁○○背書交付用以向伊借款之相對人吾
    師有限公司負責人甲○○（原名李秀娟）簽發之上海商業儲
    蓄銀行基隆分行為發票人，票期民國（下同）94年2月4日，
    面額新台幣（下同）350萬元之支票一紙，因相對人丁○○
    屆期未清償借款，一再要求勿將支票提示，抗告人於94年11
    月14日始提示交換，竟遭退票，抗告人向發票人即相對人吾
    師有限公司甲○○追索，始悉系爭支票係相對人丁○○原應
    返還予甲○○之給付房地價金之保證押票，相對人甲○○為
    負發票人之責任，出具承諾書，將其簽發予相對人丁○○之
    八紙已提存於原法院提存所之支票票款（239萬248元）由抗
    告人取償，惟抗告人已依系爭350萬元支票聲請台灣基隆地
    方法院核發支付命令，取得執行名義後向原法院聲請強制執
    行，經原法院執行處准予就相對人甲○○提存之提存物執行
    ，嗣原法院提存所95年1月24日函原法院執行處，謂提存物
    239萬248元為擔保提存，非經受擔保利益人丁○○同意不得
    為其他債權人利益執行收取或支付轉給，原法院執行處並於
    95年3月1日通知抗告人撤銷執行，並於95年3月3日命另行起
    訴，茲因相對人丁○○已將甲○○另簽發十紙支票中之八紙
    （票款提存於原法院提存所共239萬248元）轉讓予第三人劉
    仁添，劉仁添並已對相對人等提起給付票款之訴，抗告人並
    已參加訴訟。抗告人恐相對人將提存擔保之239萬248元同意
    由其他債權人領取，致使抗告人有難以受償之虞，為免日後
    有不能或甚難強制執行之虞，為此願供擔保，並提出上開支
    票、退票理由單、承諾書、原法院民事執行處函、原法院提
    存所函、原法院通知及參加訴訟聲請狀等件影本為證，聲請
    就相對人甲○○提存於原法院之94年度存字第2666、3172、
    3675、4110、4587、5259、5823、6606號擔保提存事件之擔
    保金239萬248元及利息為假扣押。抗告人曾於假扣押聲請狀
    提出訴訟參加聲請狀，狀內詳述李秀娟與丁○○之糾紛，丁
    ○○將支票轉讓第三人，並對李秀娟提起給付票款之訴，顯
    然吾師有限公司、李秀娟已無力清償票款，且已成為銀行拒
    絕往來戶，是吾師有限公司及李秀娟已有日後不能強制執行
    或甚難執行之虞，合於民事訴訟法第522、523條之規定，原
    裁定認抗告人未提出釋明，實有違誤。丁○○則係詐欺慣犯
    ，亦早係銀行拒絕往來戶，顯已無力清償任何債務，是抗告
    人被其詐騙之現金顯然有日後不能強制執行之虞，且本案系
    爭之李秀娟提存之款項之受擔保利益人係丁○○，有同意李
    秀娟取回之權利，若羅李二人聯合勾串領走，抗告人未預予
    扣押，更有日後不能強制執行之虞，原裁定謂無扣押之必要
    ，顯有誤會。又抗告人扣押之款項係擔保提存之款項，尚未
    進入執行程序，即迄今無人聲請強制執行，未進入執行之程
    序，又何來換價程序，原裁定以執行標的可否執行及如何換
    價與假扣押之要件無關云云，亦有違誤等語。
二、原法院以：
  (一)就相對人甲○○（原名李秀娟）部分：
    本件抗告人對相對人甲○○之請求，既已有相當於確定終局
    判決效力之確定支付命令為執行名義，且其前曾執該執行名
    義對相對人甲○○聲請原法院為執行（原法院95年度執松字
    第3085號），抗告人自無再對甲○○聲請假扣押之必要。至
    抗告人以其於原法院95年度執松字第3085號一案聲請執行相
    對人甲○○前開擔保金，惟執行無結果等情，為該執行標的
    可否執行，及如何換價之另一問題，與假扣押聲請之要件無
    關，抗告人此部分聲請，於法不合，應予駁回。
  (二)就相對人丁○○、吾師有限公司部分：
    本件抗告人對相對人丁○○、吾師有限公司聲請假扣押，僅
    能釋明其所主張本件假扣押之請求原因。而因原法院並非本
    案訴訟管轄法院，抗告人依民事訴訟法第525條主張本件假
    扣押之標的，僅有相對人甲○○提存於原法院之94年度存字
    第2666、3172、3675、4110、4587、5259、5823、6606號擔
    保提存事件之擔保金，並未記載就相對人丁○○、吾師有限
    公司於原法院轄區有何可供執行之財產，亦未陳明對其等有
    何日後不能執行或甚難執行之虞之假扣押原因存在，更未就
    此部分假扣押原因提出證據以盡釋明之義務。另查抗告人所
    提前開支票之退票理由單，記載退票理由為「票據提示期限
    後經撤銷付款委託」，並非發票人有存款不足，或拒絕往來
    等情事，是本件就相對人丁○○、吾師有限公司究有何假扣
    押原因存在，並非無疑，抗告人既未釋明，此部分聲請於法
    不合，不應准許等語。
三、本院查假扣押程序係為債權人保全強制執行而設，若債權人
    請求已有確定終局判決可為執行名義，即得逕行聲請強制執
    行，自無聲請假扣押之必要 （最高法院31年度聲字第15l號
    判例參照）。又債務人對於支付命令未於法定期間提出異議
    者，支付命令與確定判決有同一之效力，民事訴訟法第52l
    條定有明文。本件抗告人對相對人甲○○之請求，既有相當
    於確定終局判決效力之確定支付命令為執行名義，且其前曾
    執該執行名義對相對人甲○○聲請原法院為執行（原法院95
    年度執松字第3085號），抗告人自無再對甲○○聲請假扣押
    之必要。至抗告人曾以原法院95年度執松字第3085號一案聲
    請執行相對人甲○○前開擔保金，惟執行無結果等情，為該
    執行標的可否執行之另一問題，與假扣押聲請之要件無關，
    況抗告人亦得持上開支付命令為執行名義，執行相對人甲○
    ○其他任何財產，是抗告人就此部分，並無聲請假扣押之必
    要。原裁定因而駁回抗告人此部分聲請，核無不合，抗告意
    旨指摘原裁定此部分不當，為無理由。
四、次按民事訴訟法第526條第2項規定，係於92年2月7日修正民
    事訴訟法時將原規定之「債權人雖未為前項釋明，如就債務
    人所應受之損害已供法院所定之擔保者，得命假扣押」，修
    正為現行規定，並於同年9月1日施行，即見債權人聲請假扣
    押、假處分或定暫時狀態處分，仍應先為釋明，使法院信其
    請求及假扣押、假處分或定暫時狀態處分之原因大致為適當
    始可。僅於其釋明不足時，法院為補強計，始得命供擔保（
    該條項立法理由參照）。非謂法院於債權人未為釋明，僅陳
    明願供擔保時，即得為命提供擔保之假扣押、假處分或定暫
    時狀態處分之裁定。足見法院於為上開裁定時，對於債權人
    釋明是否充足？如有不足，何以供擔保可補釋明之不足而為
    適當？等項，均應具體調查認定，據以正確而妥適之適用法
    律（最高法院93年台抗字第937號裁定意旨參照）。 而所謂
    假扣押之原因，依同法第523條之規定，係指日後有不能強
    制執行或甚難執行之虞，或應在外國為強制執行之情形，如
    債務人浪費財產，增加負擔，或就其財產為不利益之處分，
    將成為無資力之狀態，或將移住遠地、逃匿無蹤、隱匿財產
    等是。經查，抗告人執有相對人吾師有限公司簽發、丁○○
    背書用以向相對人借款之支票一紙，就其所主張本件假扣押
    之票款請求原因已有釋明。又相對人吾師有限公司簽發及丁
    ○○背書之系爭支票既經抗告人提示而遭退票，有退票理由
    單在卷可稽，雖原裁定以退票理由單記載退票理由為「票據
    提示期限後經撤銷付款委託」，並非發票人有存款不足，或
    拒絕往來等語，惟查撤銷付款委託，除係拒絕付款之意思甚
    明外，亦得認有反於兩造當初信賴之事實發生；再參之相對
    人丁○○曾經屢次犯詐欺罪經法院刑事庭判決確定在案，並
    為銀行拒絕往來戶，又曾棄保逃匿，有抗告人所提台灣台中
    地方法院91年度撤緩字第32號刑事裁定、89年度易字第1238
    號刑事判決、91年度聲字第1725號刑事裁定在卷可稽，抗告
    人就相對人吾師有限公司、丁○○部分之假扣押原因，尚不
    能謂全無釋明，抗告人既已陳明願供擔保以補釋明之不足，
    其釋明不足部分，本院認擔保金足以補之，抗告意旨指摘原
    裁定此部份之不當，為有理由，爰由本院將此部分原裁定廢
    棄，酌定擔保金准許此部分之假扣押聲請，並依民事訴訟法
    第527條規定為相對人供擔保得免為或撤銷假扣押之裁定如
    主文第二、四項所示。
據上論結，本件抗告部分為有理由，部分為無理由，爰裁定如主
文。
中　　華　　民　　國　　96　　年　　8 　　月　　16　　日
                  民事第三庭
                        審判長法　官  林敬修
　　　　　　　　　　　        法　官  藍文祥
　　　　　　　　　　　        法　官  黃騰耀
正本係照原本作成。
本裁定除以適用法規顯有錯誤為理由，並經本院許可外，不得再
抗告。如提起再抗告，應於收受後10日內委任律師為代理人向本
院提起再抗告狀。並繳納再抗告費新台幣1千元。
中　　華　　民　　國　　96　　年　　8 　　月　　16　　日
                              書記官  林麗觀
